【裁判字號】    99,司財管,93
【裁判日期】    990722
【裁判案由】    指定遺產管理人
【裁判全文】
臺灣臺南地方法院民事裁定            99年度司財管字第93號
聲  請  人  臺南市農會
法定代理人  己○○
代  理  人  戊○○
上列聲請人聲請對被繼承人甲○○選任遺產管理人事件，本院裁
定如下：
    主  文
選任財政部國有財產局臺灣南區辦事處臺南分處為被繼承人甲○
○之遺產管理人。
聲請程序費用新臺幣壹仟元由被繼承人甲○○之遺產負擔。
    理      由
一、按繼承人均拋棄其繼承權者，準用關於無人承認繼承之規定
    ，民法第1176條第6項定有明文。又繼承開始時，繼承人之
    有無不明，而不能依民法第1177條選定遺產管理人時，得由
    利害關係人聲請法院選任之，民法第1178條第2項亦定有明
    文。
二、本件聲請意旨略以：緣被繼承人甲○○（男，民國○○年○月
    ○○日生，身分證統一編號：Ｚ000000000號，97年10月28日死
    亡，生前最後住所：臺南市○○區○○里○鄰○○街○段61
    巷27弄21號）於86年8月2日向聲請人借款新臺幣(下同)40萬
    元整，經繳納利息，尚欠本金40萬元並未清償，經法院核發
    96年度執正字第50598號債權憑證在案，詎料被繼承人甲○
    ○於97年10月28日死亡，是繼承已經開始。查被繼承人法定
    繼承人皆已聲明拋棄繼承，致債權人之債權無法行使，為保
    障債權人權益，檢具相關資料，向法院聲請為被繼承人甲○
    ○選任遺產管理人等語。
三、經查：聲請人主張之前開事實，業據提出被繼承人甲○○除
    戶謄本1件、本院92年9月17日南院鵬91執迅字第28221號債
    權憑證、99年5月25日南院龍家柔98繼字第36號准予備查通
    知函影本各1件、繼承系統表1份附卷為憑。並經本院依職權
    調閱本院97年度繼字第2582、2615號、98年度繼字第36、68
    號拋棄繼承事件卷宗核閱綦詳，是聲請人之主張應足採信。
    又查被繼承人甲○○死亡後，其法定繼承人皆已依法拋棄繼
    承權經本院准予備查，且未準用民法第1177條之規定選定遺
    產管理人，而被繼承人甲○○為聲請人之債務人，故聲請人
    以利害關係人之身分聲請選任被繼承人甲○○之遺產管理人
    ，核與上開規定並無不合，應予准許。
四、按公示催告期限屆滿，無繼承人承認繼承時，其遺產於清償
    債權，並交付遺贈物後，如有剩餘，歸屬國庫；又按非公用
    國有財產以財政部國有財產局為管理機關，民法第1185條、
    國有財產法第12條分別定有明文。查本件被繼承人甲○○之
    法定繼承人皆已依法拋棄繼承權經本院准予備查，復未準用
    民法第1177條之規定選定遺產管理人，且經本院函詢被繼承
    人甲○○原繼承人即長子丁○○、孫子丙○○、乙○○等有
    無擔任被繼承人甲○○之遺產管理人之意願，迄今均未回覆
    本院，足徵被繼承人甲○○之原繼承人對被繼承人甲○○遺
    產之處置已漠不關心；又查被繼承人甲○○之遺產，倘無人
    承認繼承時，將於清償債權，交付遺贈物後，歸屬國庫，為
    使被繼承人甲○○遺產之處置順利進行，本院認選任財政部
    國有財產局臺灣南區辦事處臺南分處為被繼承人之遺產管理
    人為適當。
五、依非訟事件法第157條、第24條第1項，裁定如主文。
中    華    民    國    99    年    7    月    22    日
                  家事法庭      司法事務官   林可婷
以上正本係照原本作成
如對本裁定抗告須於裁定送達後10日內向本院提出抗告狀
中    華    民    國    99    年    7    月    22    日
                                書記官  陳世明

司法院資訊處製作；財團法人民間司法改革基金會備份。
